【裁判字號】    94,再易,84
【裁判日期】    950124
【裁判案由】    給付工程款等
【裁判全文】
臺灣高等法院臺中分院民事判決  94年度再易字第84號
再審原告    丁○○○○○○
訴訟代理人  劉興吉律師
再審被告    甲○○○○
法定代理人  乙○○
訴訟代理人  丙○○
上列當事人間請求給付工程款等事件，再審原告對於民國94年10
月5日本院94年度建上易字第17號確定判決提起再審，本院於95
年1月10日言詞辯論終結，判決如下：
    主  文
再審之訴駁回。
再審訴訟費用由再審原告負擔。
    事實及理由
一、再審原告主張：本院94年度建上易字第17號給付工程款案件
    ，再審被告抗辯伊施作之工程有：(一)、地下室舊接縫滲水(二)
    、粉刷面積不足之瑕疵（以下簡稱系爭瑕疵），請求分別減
    少價金7,958元、284,685元，惟依民法第499條之規定，工
    作為建築物或其他土地上之工作物或為此等工作物之重大之
    修繕者，如其瑕疵自工作交付後經過五年（無須交付者自完
    成起算）始發見者，定作人不得主張請求減少報酬。系爭瑕
    疵均屬系爭工程辦公室、廚房興建工程，而辦公室、廚房興
    建工程早在83年12月15日即取得使用執照，足見已經完工，
    則自斯時起算，已超過五年，再審被告請求減少報酬，早已
    因除斥期間經過，而告消滅，伊為時效抗辯，但本院判決以
    伊之時效抗辯乃一審未提出之防禦方法，不得在二審主張，
    而不予審酌，為伊敗訴之理由，並已確定，但伊所為時效抗
    辯係於一審審理中即為時效抗辯，有一審書狀可憑，原判決
    對此重要證物漏未斟酌，所憑之判決理由即有不當，並有適
    用法規顯有錯誤之情事，構成再審之理由，聲明求為判決：
    (一)原確定判決關於駁回後開之訴部份廢棄。(二)右廢棄部份再
    審被告應再給付再審原告新台幣（下同）29萬2643元及自94
    年5月31日起至清償日止，按年息百分之五計算之利息。
二、再審被告則以：原判決固有上開重要證物漏未斟酌之再審之
    理由，然系爭工程迄今尚未辦理驗收，並未完工，縱然認為
    完工，亦應自再審原告自己已主張全部工程完工日期即92年
    5月30日起算除斥期間，五年除斥期間尚未經過，故上開得
    主張再審之證物縱經斟酌，亦不足以推翻確定判決之結果，
    作為抗辯，聲明求為判決駁回再審之訴。
三、再審原告主張本院94年度建上易字第17號給付工程款案件，
    再審被告抗辯伊施作之工程有系爭瑕疵，請求減少價金，再
    審原告則以減少價金之請求權，早已因除斥期間經過而告消
    滅，為時效抗辯，但本院判決以再審原告之時效抗辯乃一審
    未提出之防禦方法，不得在二審主張，而不予審酌，為再審
    原告敗訴之理由，並已確定，但再審原告所為時效抗辯係於
    一審審理中即為時效抗辯，經本院調取確定判決卷查明屬實
    ，有書狀附於原審卷可憑，且為再審被告所不爭執，自堪信
    為真實，原判決對此重要證物漏未斟酌，依民事訴訟法第
    497之規定，再審原告自得提起再審之訴。
四、按「稱承攬者，謂當事人約定，一方為他方完成一定之工作
    ，他方俟工作完成，給付報酬之契約。」民法第490條定有
    明文。是承攬人應俟完成全部承攬契約所約定之工作，始謂
    完工。次按工作有瑕疵者，定作人得定相當期限，請求承攬
    人修補之。承攬人不於前項期限內修補者，定作人得自行修
    補，並得向承攬人請求償還修補必要之費用。承攬人不於前
    條第一項所定期限內修補瑕疵，或依前條第三項之規定拒絕
    修補或其瑕疵不能修補者，定作人得請求減少報酬。民法第
    493條、第494條定有明文。又第493條、第494所規定定作人
    之權利，如其瑕疵自工作交付後經過一年始發見者，不得主
    張。工作依其性質無須交付者，前項一年之期間，自工作完
    成時起算。工作為建築物或其他土地上之工作物或為此等工
    作物之重大之修繕者，前條所定之期限，延為五年。民法第
    498條、第499條亦有明定。本件再審被告主張系爭工程有瑕
    疵而請求減少報酬，因系爭工程之工作既係建築物，依前揭
    法條之規定，該請求權之期限應為五年，為兩造所不爭執之
    事項，惟關於瑕疵擔保請求權應何時起算則為兩造爭執所在
    。再審原告雖主張系爭工程瑕疵均屬辦公室、廚房興建工程
    ，而辦公室、廚房興建工程又係在83年12月15日即取得使用
    執照，並提出使用執照為證（見原審卷第96頁），惟此為再
    審被告所否認，辯稱系爭工程包含本廟工程、辦公室、廚房
    興建工程、平台工程，係一整體工程，而辦公室、廚房興建
    工程僅係工程之一部，整體工程因再審原告停工，兩造曾至
    台中市東區調解委員會調解，而迄今尚未辦理全部工程驗收
    ，根本不能認為整體工程已完工，既未完工，瑕疵擔保請求
    即未開始進行，縱認整體工程已全部完工，亦應以再審被告
    自己主張全部工程完工之92年5月30日為完工日，瑕疵擔保
    請求權自斯時起算等語。經查兩造於民國82年12月20日簽訂
    國農宮重建工程承攬契約，其範圍包括位於台中市○區○○
    路26巷4號之本廟工程、辦公室、廚房興建工程、平台工程
    ，此有承攬契約書及承包商即再審原告繪製之透視圖附確定
    判決卷可證，且為再審原告所不爭執之事實，上開契約所約
    定應完成之工程內容包含本廟工程、辦公室、廚房興建工程
    、平台工程，乃一整體工程，故承攬人完成工作，應指承攬
    契約所約定應完成之所有建築物全部工程完成而言，而整體
    興建工程因兩造發生爭執，工程一度停頓，嗣兩造於92年1
    月27日曾至台中市東區調解委員會調解，約定再審原告應於
    92年2月10日前復工，工程期限延至92年5月30日前完工，全
    部工程完工3至7日內驗收，尾款300萬元於驗收後由再審被
    告開具2年內之支票給付，此有台中市東區調解委員會調解
    書為證（原審卷第10頁），足以證明全部工程於92年1月27
    日調解時尚未完工，且調解前尚停工中，依前所述，即難認
    為承攬人之工作已完成，再審原告主張伊已依調解內容為完
    工，縱然屬實，充其量承攬工作完工日應為92年5月30日，
    則瑕疵擔保請求權自斯時起算，並未逾5年。再審原告以系
    爭工程瑕疵均屬辦公室、廚房興建工程，而辦公室、廚房興
    建工程又係在83年12月15日即取得使用執照為由主張承攬工
    作於斯時即已完成，瑕疵擔保請求權之除斥期間應自斯時起
    算，並以此主張再審被告瑕疵擔保請求權已因時效消滅而不
    得主張云云，核不可採。
五、再按對於第二審確定終局裁判，如就足影響於判決之重要證
    物漏未斟酌者，固得依民事訴訟法第497條規定，提起再審
    之訴。本件原確定判決雖未斟酌再審原告之時效抗辯，而有
    重要證物漏未斟之情形，構成再審之事由，然再審原告所為
    之時效抗辯經實體斟酌認為並無理由，有如前述，仍應認為
    再審原告之訴為無理由，爰判決如主文。
據上論結，本件再審之訴為無理由，爰判決如主文。
中    華    民    國    95    年    1     月    24    日
                      民事第三庭審判長法  官  陳照德
                                      法  官  曾謀貴
                                      法  官  蔡王金全
以上正本係照原本作成。
不得上訴。
                                      書記官  許麗花
中    華    民    國    95    年    1     月    24    日
                                                      Ｈ


司法院資訊處製作；財團法人民間司法改革基金會備份。
